臺灣臺北地方法院民事裁定
111年度事聲字第4號
異  議  人
即債權人    合作金庫商業銀行股份有限公司

法定代理人  雷仲達  
代  理  人  李崇維  
相  對  人
即債務人    賴祈辰  


代  理  人  顧定軒律師                        
上列異議人對於中華民國110年12月28日本院司法事務官所為110
年度司執消債清字第97號裁定提出異議，本院裁定如下：
    主  文
異議駁回。
    理  由
一、執行概況：本院以110年度消債清字第123號裁定相對人即債
    務人自民國110年10月20日下午4時起開始清算程序，並命司
    法事務官進行清算程序，本院司法事務官即以110年度司執
    消債清字第97號清算事件進行之，並於110年10月26日公告
    債權人應於同年11月9日前申報債權；如因不可歸責於己之
    事由，致未於前開期間申報債權，則應於同年月19日前補報
    債權等語（司執消債清卷第15頁)，復於110年10月26日向債
    務人及各債權人檢送債務人開始清算之公告及債權人清冊(
    司執消債清卷第18頁)，其中異議人於同年月28日收受送達(
    司執消債清卷第23頁)，同日經臺北市文山區公所揭示於該
    所公告欄處(司執消債清卷第32頁)，而為公告。嗣異議人以
    同年11月9日民事陳報聲請狀向本院申報債權，該狀於同年
    月10日送達本院(司執消債清卷第64頁)，本院復於同年12月
    1日公告於同年11月30日製作之債權表(司執消債清卷第84至
    86頁)，並將之檢送各債權人（含相對人），其中異議人於
    同年12月3日收受送達(司執消債清卷第96頁)，於同年月10
    日向本院聲明異議(司執消債清卷第104頁)，經本院請異議
    人補正「債權人因非可歸責於已之事由」致未遵期申報債權
    之釋明文件(司執消債清卷第123頁)，異議人於同年月24日
    陳報因帳務繁雜及時間匆促，已盡力於同年11月9日寄出民
    事陳報聲請狀等語，並提出債權憑證、110年11月9日民事陳
    報聲請狀、合作金庫銀行債權計算清單等件為佐(司執消債
    清卷第128至142頁)。司法事務官認上情係可歸責於異議人
    之事由，致其未遵期申報債權，與消費者債務清理條例（下
    稱消債條例）第33條第4項規定不符，以110年12月28日110
    年度司執消債清字第97號裁定駁回異議人之申報及補報（下
    稱原處分，司執消債清卷第145頁)，業經本院調卷查閱屬實
    。
二、異議意旨略以：
(一)相對人於本件清算程序提出之債權人清冊載明其對異議人之
    債務金額為新臺幣(下同)13,144,500元，與異議人所持110
    年9月27日臺灣屏東地方法院屏院惠民執德字第100司執3893
    8號債權憑證、99年11月29日臺灣屏東地方法院屏院惠民執
    宙字第99司執1234號債權憑證(下合稱系爭債權憑證)記載債
    權本金一致，可見相對人明知其對異議人有上開債務，卻在
    債權人清冊漏列相關利息及違約金，依消債條例第47條第5
    項、第86條第2項規定及立法理由，已記載於債務人所提之
    債權人清冊之債權，既已視為申報，縱異議人未依限申報，
    亦不生失權效果，該利息及違約金應列入異議人之債權內容
    。
(二)退步言之，相對人對異議人之債務多達18筆，又涉及中小信
    用保證基金之債權，帳務複雜，需審慎校對，非經耗費數日
    難以完成，但本院所訂申報期間為110年11月9日，扣除週六
    週日及郵務期間，異議人僅有三至四天得以進行帳務核對，
    顯有不公。經異議人整帳後，相對人債務本金餘額為12,914
    ,004元，少於相對人提出債權人清冊之本金13,144,500元，
    應得更正。爰聲明異議，請求廢棄原處分，准予調整110年1
    1月30日製作之債權表如上揭本院110年11月10日收文之民事
    陳報聲請狀。如本院不採，請本院准依110年11月30日製作
    之債權表上所載之執行名義(即系爭債權憑證)調整債權表等
    語(本院卷第23至25頁)。
三、按債權人清冊已記載之債權人，視為其已於申報債權期間之
    首日為與清冊記載同一內容債權之申報。債權人就逾債權人
    清冊記載內容部分之債權，仍應遵期申報，始得行使其權利
    ，消債條例第47條第5項及消債條例施行細則第22條定有明
    文，上開規定於法院裁定開始清算程序後之公告，亦準用之
    ，消債條例第86條第2項前段亦有規定。故超過債權人清冊
    記載內容範圍之債權，債權人仍應遵期申報，如不於法院所
    定期間內申報或補報債權，該債權即生失權之效果。又債權
    人應於法院所定申報債權之期間內申報債權之種類、數額及
    其順位，其有證明文件者，並應提出之。債權人因非可歸責
    於己之事由，致未於第一項所定期間申報債權者，得於其事
    由消滅後十日內補報之。但不得逾法院所定補報債權之期限
    ，消債條例第33條第1項、第4項亦有規定。依此規定，得補
    報債權者，應以因非可歸責於債權人之事由致未能依限申報
    債權者為限。另得依消債條例第36條第1項前段規定提出異
    議者，以債務人或其他債權人為限，債權人對於債權表中所
    列自己之債權，不得依該規定提出異議。債權人若未遵期申
    報、補報債權，而依消債條例第36條第1項前段規定提出異
    議，其異議即無理由，即使該債權人有不可歸責之事由，亦
    不能依更正債權表方式予以解決，應屬得否依消債條例第73
    條但書規定予以救濟之問題（97年第4期民事業務研究會第1
    號研審小組意見同此意旨）。
四、經查，
(一)異議人未於公告期限即110年11月9日前申報債權，已如上述
    ，本院司法事務官就異議人要行使債權範圍為何，如為有擔
    保之債權，其權利行使後不能受滿足清償之債權數額為何等
    項，均無從認定，而據相對人在109年度北司消債調字第483
    號消債調解案件中所提債權人清冊之「債權人姓名：合作金
    庫商業銀行股份有限公司、現存實際債權數額：13,144,500
    」部分(本院109年度北司消債調字第483號卷第19頁，本院
    卷第39頁)，於110年12月1日公告於同年11月30日製作之債
    權表記入「債權人：合作金庫商業銀行股份有限公司、債權
    總額：13,144,500」等情(司執消債清卷第87頁)，揆諸前揭
    說明，並無違誤。
(二)次按債權人申報債權，法院應審查其是否逾消債條例第86條
    第1項第4款之申報債權期間。如已逾申報債權期間，而未逾
    法院所定補報債權期間，債權人對於非因可歸責於己之事由
    致未於法院所定期間內申報債權，以及已於其事由消滅後10
    日內補報債權之要件事實，仍應負證明之責。如前所述，本
    院於110年10月26日公告相對人開始清算程序、債權人應於
    同年11月9日（週二）前向本院申報債權、應於110年11月19
    日前向本院補報債權等項，異議人遲於110年11月10日（週
    三）始向本院陳報債權，應已逾申報債權期間，而未逾法院
    所定補報債權期間，揆諸前揭說明，異議人仍應證明其非因
    可歸責於己之事由致未於法院所定期間內申報債權。惟異議
    人提出系爭債權憑證、110年11月9日民事陳報聲請狀、合作
    金庫銀行債權計算清單、聲請人之債權清冊等件(司執消債
    清卷第128至142頁，本院卷第27至39頁)，主張相對人對異
    議人所負擔之債務多達18筆，又涉及中小信用保證基金之債
    權，帳務複雜，需經審慎校對，非經耗費數日難以完成，但
    本院所訂之申報期間為110年11月9日，扣除週六週日及郵務
    期間，異議人實則僅有三至四天得以進行帳務核對，顯有不
    公等語，堪認異議人並未證明其有非因可歸責於己之事由致
    未於法院所定期間內申報債權，原處分駁回異議，核無違誤
    。
(三)至於異議人主張相對人提出債權人清冊記載其對異議人之債務金額為13,144,500元，可知漏列該債務衍生之利息及違約金，依消債條例第47條第5項、第86條第2項規定及其立法理由，記載於債務人所提之債權人清冊之債權，既已視為申報，縱異議人未依限申報，亦不生失權效果部分，如異議人未申報債權有不可歸責事由，依消債條例第138條規定，係相對人對該債權清償額未達已申報債權受償比例之債務是否受免責裁定影響之問題，與異議人得否補報債權分屬二事，依首揭說明，自不能執為異議之理由。另異議人主張經整帳後之債權本金餘額為12,914,004元，少於債權人清冊之本金13,144,500元部分，依上揭說明，異議人仍不得對自己債權內容異議而更正債權表。
(四)依上，異議意旨指摘原處分不當，請求准予補報及調整本院
    於110年12月1日公告於同年11月30日製作之債權表，為無理
    由，應予駁回。
五、綜上所述，本件異議為無理由，爰依消費者債務清理條例第
    15條、民事訴訟法第240條之4第3項後段，裁定如主文。
中　　華　　民　　國　　111 　年　　4 　　月　　28　　日
                  民事第二庭    法　官　林修平
以上正本係照原本作成。
如不服本裁定應於送達後10日內向本院提出抗告狀，並繳納抗告
費新臺幣1,000元。　　　　　　　　　
中　　華　　民　　國　　111 　年　　4 　　月　　28　　日
                                書記官  宇美璇